【裁判字號】    89,台上,7771
【裁判日期】    891221
【裁判案由】    誣告等罪
【裁判全文】
最高法院刑事判決                              八十九年度台上字第七七七一號
    上  訴  人  積成企業股份有限公司
    兼右代表人  謝明發
    被      告  甲○○
右上訴人等因自訴被告誣告等罪案件，不服台灣高等法院中華民國八十七年十月二十
二日第二審判決（八十七年度上訴字第三九四四號，自訴案號：台灣台北地方法院八
十七年度自字第四四○號），提起上訴，本院判決如左：
    主  文
上訴駁回。
    理  由
一關於誣告部分：
按刑事訴訟法第三百七十七條規定，上訴於第三審法院，非以判決違背法令為理由，
不得為之。是提起第三審上訴，應以原判決違背法令為理由，係屬法定要件。如果上
訴理由狀並未依據卷內訴訟資料，具體指摘原判決不適用何種法則或如何適用不當，
或所指摘原判決違法情事，顯與法律規定得為第三審上訴理由之違法情形，不相適合
時，均應認其上訴為違背法律上之程式，予以駁回。又誣告罪之成立，以意圖他人受
刑事處分或懲戒處分，而為虛偽之告訴、告發、報告者為要件，所謂虛偽係指明知無
此事實故意捏造而言。若告訴人誤認有此事實，或以為有此嫌疑，自不得指為虛偽，
即難科以誣告罪。本件原判決以自訴意旨指被告甲○○係藝象廣告設計有限公司代表
人，上訴人謝明發（自訴人）為積成企業有限公司之法定代理人。民國八十三年間，
上訴人委託被告製造美吉生冷氣機之型錄廣告，嗣為趕在冷氣機銷售旺季前製妥，經
被告同意後，上訴人將被告交付之印刷打樣稿及底片，另委託桓譯實業有限公司重製
該項廣告。且被告並無該項廣告之著作權，無權向上訴人主張其著作權，竟冒稱為著
作權人，向台灣台北地方法院檢察署告訴上訴人違反著作權法，因認被告犯有刑法第
一百六十九條第一項之誣告罪嫌云云。原審經綜合上訴人之陳述，證人簡漢民（桓譯
實業有限公司負責人）、林欽茂（桓譯公司承辦員）之證述，卷附台灣台北地方法院
檢察署檢察官八十四年度偵字第一○九○八、一○二一七號起訴書、台灣台北地方法
院八十四年度易字第三七八九號刑事判決、和解書等影本，並參酌被告否認犯罪及其
各項辯解等證據，於原判決理由內說明被告以上訴人未經同意自重製廣告樣稿，而
侵害被告之著作權，向台灣台北地方法院檢察署告訴，雙方所書立之和解書，亦載明
藝象廣告設計有限公司，確為系爭案件之著作權人，如上訴人確經被告授權重製，豈
肯與被告和解，並賠償被告之損害﹖足證被告以上訴人涉有著作權法之事實提出告訴
，並非憑空捏造事實。此外復查無其他積極證據足資證明被告確有上訴人所指訴之誣
告犯行，因而維持第一審諭知被告該部分無罪之判決，駁回上訴人該部分在第二審之
上訴，已詳述其論斷所憑之證據及認定之理由，從形式上觀察，尚無違背法令之情形
存在。上訴意旨置原判決所為明白論斷於不顧，專憑己見，任意主張該部分原判決有
理由不備，認定事實與證據之取捨有違論理法則，及有應於審判期日調查之證據未予
調查之違法云云。係就事實審法院取捨證據與自由判斷證據證明力之職權行使，妄指
其為違背法令，並執陳詞，再為單純事實上之爭執，要非適法之第三審上訴理由。其
此部分之上訴，違背法律上之程式，應予駁回。
二關於詐欺部分：
按刑事訴訟法第三百七十六條所列各罪之案件，經第二審判決者，不得上訴於第三審
法院，法有明文。本件上訴人謝明發因自訴被告甲○○詐欺案件，係依刑法第三百三
十九條（自訴狀誤書為三百二十九條）第一項提起自訴，核屬刑事訴訟法第三百七十
六條第四款之案件，依首開說明，既經第二審判決，自不得上訴於第三審法院，上訴
人竟復一併提起上訴，顯為法所不許，併予駁回。
三關於積成企業股份有限公司上訴部分：
按刑事上訴，除明文特許者外，以受判決之當事人為限。本件上訴人積成企業有限公
司，既非原判決之當事人，自不得提起上訴，乃竟提起上訴，顯非適法，應併予駁回
。
據上論結，應依刑事訴訟法第三百九十五條前段，判決如主文。
中      華      民      國    八十九    年     十二     月    二十一    日
                              最高法院刑事第十二庭
                                  審判長法官  林  增  福
                                        法官  劉  敬  一
                                        法官  楊  商  江
                                        法官  邵  燕  玲
                                        法官  郭  毓  洲
      右正本證明與原本無異
                                              書  記  官
中      華      民      國    八十九    年     十二     月    二十八    日


司法院資訊處製作；財團法人民間司法改革基金會備份。
